臺灣臺南地方法院刑事判決　　　　　　　　　　　　　　九十二年度易字第三八號
　　公　訴　人　臺灣臺南地方法院檢察署檢察官
　　被　　　告　乙○○
右列被告因侵占案件，經檢察官提起公訴（九十一年度偵字第八六○九號），本院判
決如左：
    主  文
乙○○無罪。
    理  由
一、本件公訴意旨略以：被告乙○○前係大誠旅行社會計，於民國九十一年五月二日
    上午十一時許，在臺南市○○路○段七三二號公司內，收受該旅行社實際負責人
    丁○○交付如附表所示之支票乙紙，供以入帳之用，惟因乙○○個人積欠甲○○
    新臺幣（下同）四萬五千元，竟意圖為自己不法之所有，將上開業務上持有之支
    票侵占入己，於同年五月二日下午某時，在上址公司交予甲○○，用以抵償其與
    甲○○間之債務。因認被告涉犯刑法第三百三十六條第二項之業務侵占罪嫌等語
    。
二、按犯罪事實應依證據認定之，無證據不得認定犯罪事實；又不能證明被告犯罪者
    ，應諭知無罪之判決，刑事訴訟法第一百五十四條第二項、第三百零一條第一項
    分別定有明文。又認定不利於被告之事實，須依積極證據，苟積極證據不足為不
    利於被告事實之認定時，即應為有利於被告之認定，更不必有何有利之證據；認
    定犯罪事實應依證據，為刑事訴訟法所明定，是被告否認犯罪事實所持之辯解，
    縱屬不能成立，仍非有積極證據足以證明其犯罪行為，不能遽為有罪之認定；刑
    事訴訟上證明之資料，無論其為直接或間接證據，均須達於通常一般之人均不致
    有所懷疑，而得確信其為真實之程度，始得據為有罪之認定，若其關於被告是否
    犯罪之證明未能達此程度，而有合理懷疑之存在，致使無從形成有罪之確信，根
    據「罪證有疑，利於被告」之證據法則，即不得遽為不利被告之認定（最高法院
    三十年上字第八一六號、三十年上字第一八三一號、七十六年台上字第四九八六
    號判例意旨參照）。
三、本件公訴意旨認被告乙○○涉犯業務侵占罪嫌，無非以證人甲○○、丁○○之證
    述及被告確有在附表所示支票背書，且有支票乙紙在卷足憑，證人丙○○係從被
    告方面得知丁○○委託被告轉交支票一事，無從作為有利被告之認定，為其主要
    論據。訊據被告堅決否認有何上開犯行，辯稱：伊不認識甲○○，支票是丁○○
    託伊交給甲○○，當時甲○○說如果伊不背書就不收，伊才在支票上背書等語。
    經查：
(一)、被告將系爭支票交予證人甲○○，並在支票背書之事實，固據證人甲○○指述
      明確，並有支票影本在卷可憑，亦為被告所供認不諱，惟被告交付該張支票予
      甲○○之原因，在一般社會經驗判斷，並非只有用以清償自己債務一種可能性
      ，尚不足以據此客觀事實，推定被告有將上開支票侵占入己之犯行。
(二)、被告於警詢及臺灣臺南地方法院檢察署初訊中辯稱：伊不認識甲○○，也不是
      朋友關係（見九十一年六月三十日警詢筆錄及同年九月三日偵訊筆錄），嗣後
      於偵查及本院審理中始稱：伊之前見過甲○○好幾次，他都和朋友一起來公司
      ，他們可能和丁○○有債務關係云云（見九十一年十月一日偵訊筆錄、本院九
      十二年六月十七日、同年十月二十三日、同年十二月二十五日筆錄），雖被告
      之供述前後稍有出入，然被告迭於警詢迄至本院審理時，始終堅指不認識證人
      甲○○，並未有所更異，被告僅是未於第一次訊問時即表示曾在公司見過證人
      甲○○而已，故被告所述曾在公司見過甲○○乙節是否可採，即應視有無能認
      與事實相符之佐證為斷，尚難僅因被告之供詞有前述不一致情形，即認為被告
      所述不認識證人甲○○等語，必係臨訟杜撰之詞，全然不可採信。
(三)、證人甲○○於警詢、偵查及本院訊問中證述：支票是被告乙○○於九十一年五
      月二日下午在其上班地點臺南市○○路大誠旅行社交給伊，因她欠伊四萬五千
      元所以才拿該張支票抵債，其中二萬五千元是拿現金借她，另外二萬元是她向
      伊買海產欠的云云，然此為被告所否認，並於本院訊問時堅稱：伊根本不認識
      甲○○，但有在大誠旅行社看過甲○○幾次，甲○○應該認識丁○○等語。而
      參以被告若因買海產而認識證人甲○○，甚至欠下二萬元之海產價金，並曾向
      證人甲○○借款二萬五千元，則證人甲○○與被告間理當相當熟稔，然證人甲○○竟無法提出被告之聯絡方式，且供述反覆不一，或稱不知道被告之電話，
      或稱被告抄給伊的電話打不通，電話號碼已經不見了，或稱都是被告和伊聯絡
      的云云，已有可議。證人甲○○復於本院訊問時陳稱曾去過被告家，並描述被
      告之住處是一整排的二層樓透天厝，被告的房子是在中間的位置，至於第幾間
      已經忘記了云云，然經本院囑託臺南縣警察局麻豆分局警員拍攝被告位於臺南
      縣麻豆鎮○○街四十五號住處照片並繪製現場圖，被告之住宅乃三層樓之透天
      厝，且係位於最旁邊，鄰居只有二戶，此有照片四幀及現場圖一紙在卷可憑，
      證人甲○○所描述與被告之住處存有明顯之差距，且證人甲○○不僅無法提供
      販售海產之證明，更無法提出借款證明，凡此均與常情有違，其證詞之可信度
      實堪質疑，自難採為認定被告犯罪之證據。
(四)、證人丁○○固否認伊認識甲○○及曾請被告轉交系爭支票予甲○○等情，惟證
      人丁○○曾至銀行辦理系爭支票之掛失手續，嗣因未帶身分證，才又請被告至
      銀行辦理掛失手續，此為證人丁○○所是認（見本院九十二年二月十八日訊問
      筆錄），並有被告所提出丁○○所填寫之票據掛失止付通知書影本一紙在卷可
      佐，依此，倘若證人丁○○確有委託被告將系爭支票轉交予證人甲○○一事，
      則證人丁○○於事後又請被告至銀行辦理支票掛失手續，即有構成誣告罪之可
      能，是證人丁○○於本案與被告顯係立於利害相對之位置，其證詞是否真實而
      毫無隱瞞，亦有可疑。
(五)、公訴意旨又以被告係大同商專畢業，工作至案發時已有二年半之時間，以被告
      之學經歷，當知背書之法律效果，苟其未負擔債務，焉有自願背書之理？就此
      ，被告迭辯稱是甲○○要求伊在票背簽名等語，而衡以被告當時乃大誠旅行社
      之會計，倘該支票確為大誠旅行社之老闆丁○○要伊轉交，則在一般經驗法則
      上，被告基於業務上老闆轉交之客票，可能會如期兌現，背書其上風險不大，
      且又拗不過客戶一再要求而於支票背書，亦非全然悖離常情，被告之辯解事由
      ，在一般人生活經驗上尚能合理存在，本案又無具體積極事證，排除此項合理
      懷疑之存在可能性，是公訴人以被告於系爭支票背書之客觀事態，推論被告必
      與證人甲○○間存有債務關係，並無確實依據。
(六)、又證人丙○○於偵查中證述：確有目睹被告將如附表所示支票交付證人甲○○
      等語（見九十一年十月十五日偵訊筆錄），惟證人丙○○係從被告方面得知係
      丁○○要被告轉交，其並未親自向丁○○求證是否確有委託轉交支票一事，而
      無法以證人丙○○之證詞作為有利被告之認定，然亦不得遽為不利被告之認定
      。
四、綜上所述，被告固有交付系爭支票予甲○○並在如附表所示支票背書之事實，然
    證人甲○○、丁○○之證詞既均存有可疑之處，尚無從依上開證人之證詞，而為
    不利被告之認定，且被告辯稱系爭支票乃是丁○○要伊轉交予甲○○，茲因甲○○要求，伊才在支票背書乙節，依一般經驗法則，亦非全然不可採信，則本件依
    公訴人所舉證據及本院調查所得，既不足以使本院卻除合理之懷疑，而達確信被
    告確有業務侵占犯行之程度，揆諸前開說明，即不得遽為不利被告之認定，依法
    應為被告無罪之諭知。
據上論斷，應依刑事訴訟法第三百零一條第一項，判決如主文。
本案經檢察官戊○○到庭執行職務
中      華      民      國    九十三    年      一      月      八      日
                              臺灣臺南地方法院刑事第二庭
                                  審判長  法  官  陳振謙
                                          法  官  陳志成
                                          法  官  孫淑玉
右正本證明與原本無異。
如不服本判決，應於判決送達後十日內向本院提出上訴狀( 應附繕本 )。
                                          書記官  王元宏
中      華      民      國    九十三    年      一      月      九      日
附表：
┌──┬───┬─────┬─────────┬─────┬───────
│編號│發票人│付款人    │票載發票日        │票據號碼  │面額（新台幣）
├──┼───┼─────┼─────────┼─────┼───────
│一  │林岡令│中國信託商│九十一年五月十六日│C00000000 │七萬三千零九十
│    │      │業銀行中華│                  │          │五元
│    │      │分行      │                  │          │
└──┴───┴─────┴─────────┴─────┴───────
